最高法院刑事判決　　　　　　九十四年度台上字第一一一六號
　　上　 訴　 人　台灣高等法院檢察署檢察官
　　被　　　　告　丙○○
　　　　　　　　　　　　　41.
　　　　　　　　　甲○○
　　　　　　　　　丁○○
　　　　　　　　　　　　　段1.
　　上訴人即被告　乙○○
　　　　　　　　　　　　　17.
上列上訴人等因被告等傷害致重傷案件，不服台灣高等法院中華
民國九十一年三月十三日第二審判決（九十一年度上訴字第二四
０號，起訴案號：台灣台北地方法院檢察署八十九年度偵字第一
二一二六號、第一四六四四號），提起上訴，本院判決如下：
    主  文
原判決撤銷，發回台灣高等法院。
乙○○之上訴駁回。
    理  由
壹、發回（檢察官上訴）部分：
本件原判決認定被告丙○○、甲○○、丁○○、上訴人即被告乙
○○與數名不詳姓名之成年人共同有其事實欄所載之犯行，因而
撤銷第一審科刑之判決，改判依想像競合犯從重論處被告等四人
共同傷害人之身體，因而致重傷罪刑。固非無見。
惟查：（一）、按殺人、重傷或傷害之區別，應以加害人行為時
之犯意為判斷。而認定其犯意，應就所有調查之證據資料，本於
吾人之經驗法則與論理方法，綜合研求，以為心證之基礎，並不
以加害人與被害人有無仇怨、加害的時間為絕對之認定標準。又
加重結果犯與故意犯之區別在加害人對於發生加重結果是否主觀
上有預見，及是否有意使其發生，或發生不違背其本意。本件原
判決事實認定被告等四人與數名不詳姓名之成年男子共同持鋁棒
朝告訴人王漢傑、被害人陳屏軒、柯宏達、劉家安等四人頭部、
四肢猛擊，致王漢傑受有頭皮有五公分、七公分傷、顱底骨折併
氣腦、左、右肘部瘀血、左小腿背側擦傷、左腳踝瘀血腫脹、右
肘橈骨頭骨折；陳屏軒受有頭部外傷、左頭頂約五公分鈍器撕裂
傷、腦硬膜下出血、左手臂一點五公分撕裂傷，顱內出血，經左
側顱骨切除手術，因頭部外傷、顱內出血，而有意識障礙、全身
癱瘓、大小便失禁，呈植物人狀態等傷害；而於理由則以被告等
四人原與王漢傑等人互不相識，素無怨嫌，因口角互毆，係一時
氣憤欲予教訓，且下手之部位分落頭部及四肢，下手之時間短暫
，乃認被告等四人係基於普通傷害之犯意。但人之頭部極為脆弱
，以鋁棒毆擊會導致重傷害甚或死亡，而原判決既認被告等四人
與數名不詳姓名之男子，分持鋁棒對陳屏軒等人頭部、四肢猛擊
，而致陳屏軒頭部受傷，呈植物人狀態，則其等於行為時對於會
導致陳屏軒等人死亡或重傷害在主觀上是否無預見？是否有意使
其發生或其發生不違背其等本意？尚非無疑。原判決未綜合調查
所得之證據資料，詳為究明，徒以被告等四人與陳屏軒等人無仇
怨，意在教訓，下手時間短暫，即認其等係基於普通傷害之犯意
，自有判決理由不備之違法。（二）、原判決事實認定被告等四
人與數名不詳姓名之成年男子共同持鋁棒朝告訴人王漢傑、被害
人陳屏軒、柯宏達、劉家安等四人頭部、四肢猛擊，致王漢傑、
陳屏軒受有上開之傷害，經王漢傑及陳屏軒之父陳兩進告訴，因
認被告等四人涉犯刑法第二百七十七條第二項後段傷害致重傷罪
及同條第一項普通傷害罪，所犯二罪為想像競合犯。但柯宏達於
警詢供稱伊手肘紅腫，要提出告訴（偵字第一二一二六號卷第二
十五頁反面、第二十六頁反面），原判決竟對此恝置不論，有判
決不適用法則之違誤。以上，或為檢察官上訴意旨所指摘，或為
本院得依職權調查之事項，應認原判決有撤銷發回更審之原因。
原判決認丙○○、甲○○、丁○○、乙○○以一行為同時觸犯普
通傷害罪部分，基於審判不可分原則，併予發回。
貳、駁回（乙○○上訴）部分：
按刑事訴訟法第三百七十七條規定，上訴於第三審法院，非以判
決違背法令為理由，不得為之。是提起第三審上訴，應以原判決
違背法令為理由，係屬法定要件。如果上訴理由狀並未依據卷內
訴訟資料，具體指摘原判決不適用何種法則或如何適用不當，或
所指摘原判決違法情事，顯與法律規定得為第三審上訴理由之違
法情形，不相適合時，均應認其上訴為違背法律上之程式，予以
駁回。乙○○上訴意旨略謂：丙○○、甲○○、丁○○等人攜帶
鋁棒返回現場雙方再度發生衝突時，伊不在現場，當時伊外出追
劉家安將之帶回，現場已一片混亂，伊僅持鋁棒打劉家安，並未
毆打陳屏軒，原判決認定與事實不符云云。惟查：原判決於理由
內已援引被告等四人於警詢及偵查中之供述，及王漢傑、現場目
擊證人劉家安、柯宏達、陳姵穎、葉祥瑞於警詢及偵查中之證述
，詳為說明其如何認定乙○○有本件犯行，所為論斷，俱有卷內
資料可稽，乙○○上訴意旨並未依據卷內資料具體指摘原判決如
何違背法令，仍為單純事實之爭執，揆諸上開說明，其上訴顯屬
違背法律上之程式，應予駁回。
據上論結，應依刑事訴訟法第三百九十七條、第四百零一條、第
三百九十五條前段，判決如主文。
中　　華　　民　　國　九十四　年　　三　　月　　十　　日
                      最高法院刑事第十二庭
                          審判長法官  謝　俊　雄
                                法官  陳　世　雄
                                法官  蘇　振　堂
                                法官  吳　信　銘
                                法官  徐　文　亮
      本件正本證明與原本無異
                                      書  記  官
中　　華　　民　　國　九十四　年　　三　　月   十四   日
                                                      Ｔ
